【裁判字號】    99,抗,192
【裁判日期】    990830
【裁判案由】    拍賣抵押物
【裁判全文】
臺灣臺中地方法院民事裁定    99年度抗字第192號
抗  告  人  丙○○
            甲○○
            乙○○
兼上二人之
法定代理人  戊○○
相  對  人  丁○○
上列當事人間聲請拍賣抵押物事件，抗告人對於民國99年7月7日
本院司法事務官所為第一審之裁定（99年度司拍字第391號）提
起抗告，本院裁定如下：
    主    文
抗告駁回。
抗告程序費用新台幣壹仟元由抗告人連帶負擔。
    理    由
一、按抵押權人於債權已屆清償期而未受清償者，得聲請法院拍
    賣抵押物，就其賣得價金而受清償，民法第873條第1項定有
    明文。又抵押權人聲請法院拍賣抵押物，就其賣得價金而受
    清償，依非訟事件法規定，係屬非訟事件，此項聲請之裁定
    ，及抗告法院之裁定，僅就抵押權及其債權形式上之要件是
    否具備予以審查為已足，並無確定實體上法律關係存否之效
    力，至於為拍賣程序基礎之私法上權利有瑕疵時，應由爭執
    其權利之人提起訴訟，以資救濟，抵押權人並無於聲請拍賣
    抵押物事件中，舉證證明其權利存在之義務。最高法院51年
    台抗字第269號判例、89年台抗字第181號裁定可資參照。
二、抗告意旨略以：抗告人之被繼承人何仲恩與相對人間就本件
    系爭抵押物所為之第一順位新台幣（下同）250萬元及第二
    順位200萬元之最高限額抵押權之抵押原因，及債權人提出
    之受擔保債權即本票債權，其合法性及真實性，抗告人認有
    重大疑義，應請相對人提出正本，並交待如何設定及金額給
    付之詳細過程，為此提出抗告，請求廢棄原裁定。
三、查系爭不動產於民國96年12月14日設定有250萬元之最高限
    額抵押權，而債務人何仲恩於99年1月26日死亡，由抗告人
    依法繼承登記為系爭抵押物之所有權人，有相對人所提出之
    土地暨建物登記謄本及他項權利證明書附卷可稽。原審依相
    對人所提出之他項權利證明書、抵押權設定契約書、土地及
    建物登記謄本及本票等為形式審查，准許相對人為本件拍賣
    抵押物之聲請，經核於法並無不合。本件相對人實行系爭抵
    押權之形式要件既已具備，而相對人即抵押權人無須於拍賣
    抵押物事件中，負舉證證明其權利存在之義務。準此，原審
    所為准許拍賣抵押物之裁定，並無違誤。抗告人主張系爭抵
    押債務及抵押權設定之真實性有疑義等語，核屬實體事項之
    爭執，揆諸前揭說明，應由抗告人另循訴訟途徑以謀解決，
    非本件非訟事件程序所得加以審究。本件抗告無理由，應予
    駁回。
四、據上論結，本件抗告為無理由，依非訟事件法第46條、第21
    條第2項、民事訴訟法第495條之1第1項、第449條第1項、第
    85條第2項，裁定如主文。
中    華    民    國    99    年    8    月    30     日
                  民事第三庭審判長法  官 許秀芬
                                  法  官 黃佳琪
                                  法  官 謝慧敏
正本係照原本作成。
如不服本裁定，僅得於收受本裁定正本送達後10日內，以適用法
規顯有錯誤為理由，向本院提出再抗告狀（須附繕本)，並繳納
再抗告裁判費新台幣1,000元。
中    華    民    國    99    年    8    月    31     日
                                  書記官

司法院資訊處製作；財團法人民間司法改革基金會備份。
